【裁判字號】    96,訴,2509
【裁判日期】    970130
【裁判案由】    強盜等
【裁判全文】
臺灣高雄地方法院刑事判決              96年度訴字第2509號
公  訴  人  臺灣高雄地方法院檢察署檢察官
被      告  己○○
選任辯護人  江雍正律師
            李汶哲律師
            吳晉賢律師
上列被告因強盜等案件，經檢察官提起公訴（95年度偵字第
27253 號），本院判決如下：
    主  文
己○○犯侵入住宅罪，處有期徒刑伍月，減為有期徒刑貳月又拾
伍日，如易科罰金，以新臺幣壹仟元折算壹日，扣案之口罩壹個
沒收。
    事  實
一、己○○受綽號「瑞仔」男子之邀，與綽號「瑞仔」、「阿德
    」與其他1 名不詳姓名年籍之男子，一同前往乙○○住處教
    訓乙○○，事成後每人可得新臺幣（下同）5,000 元酬勞，
    4 人遂於民國95年10月13日下午4 時許會合後，先將渠等騎
    乘機車之車牌號碼以口罩遮住後，由「阿德」騎乘車號不詳
    之重型機車搭載己○○，「瑞仔」與另1 名不詳姓名年籍之
    男子騎另1 車號不詳之機車，前往高雄縣鳳山市○○路150
    號乙○○住處，於同日下午6 時許抵達乙○○住處後，基於
    侵入住宅之犯意聯絡，由己○○、「阿德」2 人頭載安全帽
    及口罩、分持客觀上足作為凶器之用之鐵棍侵入乙○○上開
    住處，「瑞仔」與另1 名不詳姓名年籍之人則在外把風接應
    ，己○○與「阿德」入內後，即以鐵棍毆打乙○○，乙○○
    極力抵抗，在外把風之人見狀入內毆打及以刀劃傷乙○○，
    欲營救己○○及瑞仔，乙○○因之受有口部裂傷、胸部、腹
    部、背部及右大腿等多處溢血、左手第2 指及右腳後跟擦破
    傷等傷害（傷害部分業經撤回告訴），然隨即為乙○○之妻
    甲○○○發現，逃出屋外大聲呼救，「阿德」、「瑞仔」與
    另1 名男子乘隙逃逸，獨留己○○逃避不及為乙○○制伏後
    報警偵辦，並當場扣得其所有之鐵棍2 支及口罩1 個。
二、案經高雄縣政府警察局鳳山分局報告臺灣高雄地方法院檢察
    署檢察官偵查起訴。
    理  由
一、證據能力之審酌：
(一)按「被告以外之人於審判外之言詞或書面陳述，除法律有規
    定者外，不得作為證據。」刑事訴訟法第159 條第1 項固定
    有明文。惟按「被告以外之人於審判外之陳述，雖不符前4
    條之規定，而經當事人於審判程序同意作為證據，法院審酌
    該言詞陳述或書面陳述作成時之情況，認為適當者，亦得為
    證據。當事人、代理人或辯護人於法院調查證據時，知有第
    159 條第1 項不得為證據之情形，而未於言詞辯論終結前聲
    明異議者，視為有前項之同意。」刑事訴訟法第159 條之5
    亦規定甚明。本件蔡善教診所驗傷診斷書，雖屬被告以外之
    人於審判外之書面陳述，惟被告於本院調查證據時，知有上
    情而未於言詞辯論終結前聲明異議，本院審酌該等陳述係醫
    護人員依其專業而為之說明，並無何違法不當之處，亦無不
    足採信之情況，認以之做為證據，應屬適當，該等陳述應有
    證據能力。
(二)告訴人乙○○及證人甲○○○於偵訊中之證詞，亦屬被告以
    外之人於審判外之陳述，依刑事訴訟法第159 條第1 項之規
    定，本不得做為證據。惟按被告以外之人於偵查中向檢察官
    所為之陳述，除顯有不可信之情況者外，得為證據，刑事訴
    訟法第159 條之1 第2 項定有明文。上開陳述均係在檢察官
    前所做成，並均有具結擔保其陳述之正確性，並無何顯不可
    信之情況，依前開法條意旨，自得做為證據。
(三)告訴人乙○○於警詢中之證述，係被告以外之人於審判外之
    陳述，經辯護人於準備程序中提出異議，且查無其他得為證
    據之事由，依刑事訴訟法第159 條第1 項之規定，不得做為
    證據。
二、訊據被告己○○對前開犯行坦承不諱，核予證人即告訴人乙○○及證人甲○○○之證言相符，足證被告出於任意性之自
    白與事實相符，從而本件事證明確，被告犯行已堪認定。
三、核被告所為，係犯刑法第306條之侵入住宅罪。告訴人雖曾
    與被告調解並撤回告訴，然真意僅在撤回傷害告訴，業據告
    訴人乙○○於本院審理中陳述明確，起訴書雖未記載此一罪
    名，惟公訴檢察官已當庭聲明追加，本院自得依此罪名論科
    。爰審酌被告為貪圖報酬，即持鐵棍侵入住宅，其動機及手
    段均非可取，犯後坦承犯行，及其他一切情狀，量處如主文
    所示之刑。本院並審酌被告現無業，學歷為高職畢業，家境
    為勉持及其犯罪之情狀等，認其易科罰金之折算標準，以新
    臺幣1000元折算1 日為適當。被告犯罪時間在96年4 月24日
    前，亦無中華民96年罪犯減刑條例第3 條、第5 條所定不得
    減刑之情形，應依該條例第2 條第1 項之規定予以減刑。扣
    案之口罩1 個係被告所有，且係供犯罪所用，應依刑法第38
    條第1 項第2 款宣告沒收。扣案之鐵棍係供犯傷害罪所用之
    物，與本件認定有罪部分並無關連，爰不諭知沒收。
四、公訴意旨另略以：被告己○○與綽號「瑞仔」、「阿德」及
    另1名不行姓名之男子，基於意圖為自己不法所有之犯意聯
    絡，於事實欄所示之時地，侵入告訴人乙○○住宅後，趁告
    訴人不備，由「阿德」下手搶取告訴人置於客廳桌上之新臺
    幣（下同）5,700元得手，告訴人發現後，被告及「阿德」
    為防護贓物並脫免逮捕，乃持鐵棒毆打告訴人，至告訴人不
    能抗拒之程度，因認被告另涉犯刑法第329條、第330條而有
    刑法第321條第1項第1、3、4款情形之加重準強盜罪嫌。惟
    按犯罪事實應依證據認定之，無證據不得認定其犯罪事實，
    刑事訴訟法第154 條第2 項定有明文。再按認定犯罪事實所
    憑之證據，雖不以直接證據為限，間接證據亦包括在內，然
    無論直接證據或間接證據，其為訴訟上之證明，須於通常一
    般之人均不致有所懷疑，而得確信其為真實之程度者，始得
    據為有罪之認定，倘其證明尚未達此一程度，而有合理之懷
    疑存在而無從使事實審法院得有罪之確信時，即應由法院為
    諭知被告無罪之判決，此觀最高法院76年台上字第4986號判
    例自明。訊據被告堅詞否認有何強盜之犯行，並辯稱：本件
    係因受人委託前往「教訓」告訴人，並無強盜之意等語。經
    查：本件之起因，係因告訴人乙○○與證人戊○○間有選舉
    恩怨，證人戊○○乃另委請證人丁○○找人教訓告訴人，證
    人丁○○因經營紋身館而認識綽號「瑞仔」之男子，遂請「
    瑞仔」處理此事，故「瑞仔」再尋找被告等人前往告訴人家
    中教訓告訴人等情，業據證人丙○○、丁○○及戊○○於本
    院審理中證述明確。又據證人即告訴人乙○○於本院審理中
    證稱：被告等人進來就是一直拿鐵棍攻擊，沒有說什麼話，
    事後才發現錢不見了等語。足見被告等人確係一進門便動手
    毆打告訴人，並無要求告訴人取出財物，是前開證人證述及
    被告辯稱係為教訓告訴人等語，應非虛妄。若被告等人欲強
    盜告訴人財物，特意持鐵棍又遮掩車牌，準備周詳，卻僅取
    得區區5700元，亦與常情有違。而被告等人既係為教訓告訴
    人而前往該處，則渠等之犯意聯絡應僅止於傷害及侵入住宅
    2 罪，「阿德」搶奪財物之行為，是否在被告等人犯意聯絡
    之範圍內，尚乏證據可資證明，應為對被告有利之認定。綜
    上所述，本件之證據尚不能證明被告準強盜之犯行，復查無
    其他證據足使本院形成被告曾為此部份準強盜犯行之確信，
    揆諸前揭法條及判例意旨，本應為無罪之諭知，惟此部份若
    成罪，與前開有罪部分為同一行為之實質上一罪關係，爰不
    另為無罪之諭知，附此敘明。
五、證人戊○○透過證人丁○○尋找「瑞仔」及被告等人侵入乙○○住宅加以傷害，所為顯已涉有犯罪嫌疑，應移由檢察官
    另行偵辦。
據上論斷，應依刑事訴訟法第299 條第1 項前段，刑法第306 條
、第41條第1 項前段、第38條第1 項第2 款，刑法施行法第1 條
之1， 中華民國96年罪犯減刑條例第2 條第1 項第3 款、第7 條
，判決如主文。
本案經檢察官劉穎芳到庭執行職務
中    華    民    國    97    年    1     月    30    日
                  刑事第九庭  審判長法  官    張世賢
                                    法  官    陳建和
                                    法  官    王奕勛
以上正本證明與原本無異。
如不服本判決應於收受本判決後10日內向本院提出上訴書狀，並
應敘述具體理由，如未敘述上訴理由者，應於上訴期間屆滿後20
日內補提理由書狀於本院（均須按他造當事人之人數附繕本）「
切勿逕送上級法院」。
中    華    民    國    97    年    2     月    1     日
                                    書記官    林晏光


司法院資訊處製作；財團法人民間司法改革基金會備份。
